# 请教通过协议丧失控制权的会计处理，谢谢！

提问人：mzyou 时间：2012-02-06 16:16:57
A、B共同投资成立C房地产公司，A持股51%，B持股49%，,2010年A出售一地块给C公司，实现利润 5000 万元，此项内部交易合并时进行了抵销， 2011 年A与B公司签订协议，A放弃对C公司的经营控制权，作为回报约定在 2014 年前A将从C公司优先取得固定分红 2 亿元，其余利润归B公司，如C公司分红不足，由B公司负责补足，并由B出具了银行履约保函。请教： 1 、此协议属委托经营还是股权转让，A公司需怎样进行会计处理？ 2 、由于A不再控制C公司经营， 2011 年不再合并C公司，则以前年度抵消的土地出售利润 5000 万元如何转回（通过那个科目转回）。

回答人：chenyiwei
尽管本案例中没有实际发生股权变动，但丧失对子公司控制权的交易仍应按照解释 4 号第四条的规定进行会计处理。本案例中需要关注的问题是丧失控制权后B给出的固定回报承诺是否会导致A持有的剩余权益事实上成为一项债权性投资。这里需要考虑的是在 2014年固定回报承诺得到履行后，A是否仍然以股东的身份在C中享有权益和承担风险，以及此处的 2 亿元回报是否预计将占到A可从C获得的回报的大部分。
在合并报表层面，该 5000 万元的以前年度土地出售损益是通过投资收益项目体现的（尽管没有实际发生处置，但要求将剩余权益以公允价值重新计量，差额计入损益；也可能确认一项债权投资）。

提问人：zengfengxia 时间：2012-02-08 10:23:06
协议生效后，A公司在C公司的权益转变为收取约定的款项，不享受剩余权益，应当认定为债权性投资。

回答人：chenyiwei
需要 3 楼进一步说明：是否就约定今后A可收到的现金等于 2 亿元固定收益加原本金收回。如果是，则赞同你的结论。

提问人：飘雪～ 时间：2014-09-12 12:30:21
陈版：关于协议控制的A公司目前收购自然人股权可以按照同一控制下企业合并处理吗？
A为境外BVI，持有B公司100%的股权，协议控制C公司（法人股东为乙丙）。甲为实际控制人。 目前B收购乙丙持有的C100%股权。
那么B收购C是否可以按照同一控制处理。

回答人：chenyiwei
如果此前B已经协议控制C，则B收购C的股东所持有的C的股权不构成企业合并。应根据之前C的股东权益在B的合并报表层面的列报方式，按权益回购或者负债清偿进行处理。

提问人：飘雪～ 时间：2014-09-13 09:05:03
陈版，我没有将清楚，是A协议控制C，B和C之前都纳入A的合并范围，现在拆红筹重组，由B收购C个人股东的股权。谢谢！
我的理解应该算同一控制下企业合并，不知道理解是否正确！

回答人：chenyiwei
VIE架构一般会约定A有权取得C的资产。所以A控制下的B取得C的资产可以认为是同一控制下的企业合并。